【裁判字號】    98,訴,2322
【裁判日期】    990330
【裁判案由】    妨害性自主罪
【裁判全文】
臺灣臺中地方法院刑事判決              98年度訴字第2322號
公  訴  人  臺灣臺中地方法院檢察署檢察官
被      告  丁○○
指定辯護人  本院公設辯護人陳秋靜  
上列被告因妨害性自主案件，經檢察官提起公訴（98年度偵緝字
第1126號），本院判決如下：
    主    文
丁○○犯乘機性交罪，共肆罪，各處有期徒刑參年陸月。應執行
有期徒刑肆年。
    犯 罪 事 實
一、丁○○於民國97年5 月間居住在臺中縣豐原市某處，因從事
    資源回收撿拾垃圾工作之故，經常在同縣市○○路7-11便利
    商店前及中陽公園附近出沒，因而結識代號00000000號之成
    年女子（下稱「Ａ女」，71年生，真實姓名年籍詳見卷內彌
    封之真實姓名代號對照表），丁○○明知Ａ女為中度智障之
    人，竟基於乘機性交之犯意，利用Ａ女因心智缺陷而不能抗
    拒之弱點，於97年5 月31日在上開豐陽路7-1 超商前與Ａ女
    見面後，即於同日晚上某時許，以騎乘腳踏在前引領，而Ａ
    女騎乘腳踏車在後跟隨之方式，將Ａ女帶至同縣市○○路之
    中陽公園內，俟兩人將腳踏車停放在公園旁後，丁○○即將
    Ａ女帶入該公園男廁內，將自己及Ａ女身著衣物均褪盡，以
    手撫摸Ａ女之胸部、陰部，及以其陰莖插入Ａ女之陰道內為
    性交行為得逞1 次。其後，丁○○食髓知味，復另基於乘機
    性交之個別犯意，分別於97年6 月1 日、2 日及4 日晚上，
    在同上地點，以同上方式對Ａ女乘機性交得逞各1 次（連同
    97年5 月31日該次，共計4 次）。嗣因Ａ女工作之伊甸社會
    福利基金會附設臺中縣身心障礙庇護工場老師於97年6 月5
    日上午9 時許，在上開庇護工廠內詢問Ａ女何以曠職後，Ａ
    女始於同日上午11時許以書寫方式陳述上情，再由庇護工廠
    社工職輔員甲○○將此事告知Ａ女之父00000000Ａ（真實姓
    名年籍詳見卷內彌封之真實姓名代號對照表），經00000000
    Ａ於97年6 月6 日凌晨帶同Ａ女前往臺中縣警察局豐原分局
    豐東派出所報警處理後，為警於同日凌晨5 時許，在臺中縣
    豐原市○○路與豐陽路口之7-11超商前查獲丁○○，因而偵
    悉上情。
二、案經Ａ女之父00000000Ａ訴由臺中縣警察局豐原分局報請臺
    灣臺中地方法院檢察署檢察官偵查起訴。
    理    由
壹、證據能力部分：
一、按被告以外之人於審判外之言詞或書面陳述，除法律有規定
    者外，不得作為證據，刑事訴訟法第159 條第1 項定有明文
    ；而所謂法律有規定者，即包括同法第159 條之1 至之5 所
    規定傳聞證據具有證據能力之例外情形，如符合該等規定，
    自例外具有證據能力。次按，被告以外之人（包括證人、鑑
    定人、告訴人、被害人及共同被告等）於審判外之陳述雖不
    符刑事訴訟法第159 條之1 至之4 等4 條之規定，而經當事
    人於審判程序同意作為證據，法院審酌該言詞陳述或書面陳
    述作成時之情況，認為適當者，亦得為證據；當事人、代理
    人或辯護人於法院調查證據時，知有刑事訴訟法第159 條第
    1 項不得為證據之情形，而未於言詞辯論終結前聲明異議者
    ，視為有前項之同意，同法第159 條之5 定有明文。立法意
    旨在於傳聞證據未經當事人之反對詰問予以核實，原則上先
    予排除。惟若當事人已放棄反對詰問權，於審判程序中表明
    同意該等傳聞證據可作為證據；或於言詞辯論終結前未聲明
    異議，基於尊重當事人對傳聞證據之處分權，及證據資料愈
    豐富，愈有助於真實發見之理念，且強化言詞辯論主義，使
    訴訟程序得以順暢進行，上開傳聞證據亦均具有證據能力。
二、經查：
（一）按被告以外之人於檢察事務官、司法警察官或司法警察調
      查中所為之陳述，與審判中不符時，其先前之陳述具有較
      可信之特別情況，且為證明犯罪事實存否所必要者，得為
      證據，刑事訴訟法第159 條之2 定有明文，而該條所謂「
      具有較可信之特別情況」，係指證人於司法警察調查中所
      為之陳述，與審判中不符，而其先前之陳述，從客觀上之
      環境或條件等情況加以觀察，有足以取代審判中交互詰問
      之可信性保證者而言。證人所為之先前陳述，相較於審判
      中之陳述，是否具有更可信之特別情況，應依其陳述時外
      部之客觀情況觀之；而所謂「顯有不可信」、「相對特別
      可信性」、「絕對特別可信性」，係指陳述是否出於供述
      者之真意、有無違法取供情事之信用性而言，故應就偵查
      或調查筆錄製作之原因、過程及其功能等加以觀察其信性
      ，據以判斷該傳聞證據是否有顯不可信或有特別可信之情
      況而例外具有證據能力（最高法院94年度臺上字第629 號
      、96年度台上字第5979號判決參照）。次按，被告以外之
      人於檢察事務官、司法警察官或司法警察調查中所為之陳
      述，與審判中不符時，其先前之陳述具有較可信之特別情
      況，且為證明犯罪事實存否所必要者，得為證據，刑事訴
      訟法第159 條之2 定有明文。被告以外之人於檢察事務官
      、司法警察（官）調查時所為之陳述，依同法第159 條規
      定，本無證據能力，必須具備「可信性」及「必要性」二
      要件，始適用上開規定而例外具有證據能力，得作為判斷
      之依據。所謂「較可信之特別情況」，係屬「信用性」之
      證據能力要件，而非「憑信性」之證據證明力，法院應比
      較其前後陳述當時之原因、過程、內容、功能等外在環境
      加以觀察，以判斷先前之陳述，是否出於真意之供述、有
      無違法取供等情形，其「信用性」獲得確保之特別情況（
      最高法院98年度台上字第1912號判決意旨參照）。次按刑
      事訴訟法第159 條之2 規定：被告以外之人於檢察事務官
      、司法警察官或司法警察調查中所為之陳述，與審判中不
      符時，其先前審判外之陳述具有較可信之特別情況，且為
      證明犯罪事實存否所必要者，得為證據。其所謂「被告以
      外之人於檢察事務官、司法警察官或司法警察調查中所為
      之陳述，與審判中不符」，係指被告以外之人於審判中，
      以證人身分到場具結陳述，就重要待證事實與先前在檢察
      事務官、司法警察（官）調查時所為之陳述不符而言，包
      括審判中改稱忘記、不知道等雖非完全相異，但實質內容
      已有不符者在內（最高法院98年度台上字第5283號判決意
      旨參照）。查本案證人即被害人Ａ女（其真實姓名年籍見
      98年度偵緝字第1126號卷彌封袋內附性侵害案件專用代號
      與真實姓名對照表之記載）於本院審理時到庭具結經交互
      詰問，其陳述內容為證明本案犯罪事實存否所必要，惟其
      於本院審理中之陳述與其於司法警察調查中所為之陳述有
      所不符，審酌證人Ａ女於警局詢問時陳述的時點，相較於
      本院審理時陳述的時點，更為接近案發時點，對於相關情
      節的記憶自然較為鮮明，其就親自見聞之事實，在偵查人
      員逐一詳細詢問下所為之完整陳述，未受到人情或外力的
      干擾，較諸在審理期間會擔心遭到他人的指摘或報復，而
      較有迴護被告或匿飾自己所知情節的心態，自然具有較可
      信之特別情況。是比較上開證人前後陳述之原因、過程、
      內容、功能等外在環境加以觀察，足認其於警詢之陳述，
      難認有司法警察違法取供之情形，且係出於真意而為陳述
      ，已足以確保其信用性，認得採為本案證據。至指定辯護
      人所辯：Ａ女之警詢陳述無證據能力云云，本院即不予採
      酌。
（二）又證人Ａ女於偵查中向檢察官所為之陳述，屬被告以外之
      人於審判外所為之陳述，為傳聞證據，惟現階段刑事訴訟
      法規定檢察官代表國家偵查犯罪、實施公訴，依法其有訊
      問被告、證人及鑑定人之權，證人、鑑定人且須具結，而
      實務運作時，檢察官偵查中向被告以外之人所取得之陳述
      ，原則上均能遵守法律規定，不致違法取供，其可信度極
      高，是以，刑事訴訟法於92年2 月6 日修正時，即為兼顧
      理論與實務，以該法第159 條之1 第2 項規定，除顯有不
      可信之情況者外，得為證據（參考刑事訴訟法第159 條之
      1 立法理由）。審酌證人Ａ女於偵查中所為之證述，並非
      違法取得，且無顯有不可信之情形，本院即應認上開證人
      於偵查中向檢察官所為之證述，可作為本案證據。
（三）另公訴人、被告及指定辯護人於本院準備程序中，就下列
      所引用之受理疑似性侵害事件驗傷診斷書、Ａ女於行政院
      衛生署豐原醫院就診之受理疑似性侵害事件驗傷診斷書、
      急診病歷暨所附生化檢驗報告單、行政院衛生署豐原醫院
      函、Ａ女之身心障礙手冊、警方繪製之現場圖、臺中縣家
      庭暴力及性侵害個案心理輔導紀錄摘要表等證據，並未加
      爭執，且本院審酌證據作成之形式，均無瑕疵、與待證事
      實具有關聯性等情況，認為適當，且無違法取得之情形，
      既經本院依刑事訴訟法第165 條第1 項之規定踐行調查證
      據程序，亦應具有證據能力。
（四）卷附現場照片及被告身體特徵照片等物，均非供述證據，
      無傳聞法則之適用，與本案待證事實具有關聯性，且無證
      據證明係公務員違法取得之物，亦得採為證據。
貳、實體部分：
一、訊據被告丁○○矢口否認有何妨害性自主犯行，辯稱：Ａ女
    在超商外自己拿紙條3 張給其，其之前不曾跟Ａ女見過面，
    不知她為何要拿紙條給其，其未曾對Ａ女為性交行為云云。
    經查：
（一）被害人Α女患有中度智能障礙乙節，有其中華民國身心殘
      障手冊影本1 份在卷可考（見98年度偵字第6979號卷第39
      頁彌封袋內資料），而被告於警詢中自承：其知道Ａ女有
      智能障礙並領有殘障手冊，因為Ａ女有拿身上的名牌給其
      看等語在卷，況本院審理中由檢察官、辯護人及本院先後
      訊問被害人時，亦發現其理解能力、表達能力均與正常人
      明顯有異。從而，被害人係常態性智慧不足之中度智能障
      礙之人無訛。
（二）上揭時地犯罪事實，業據證人即被害人Ａ女於本院審理中
      證稱：伊在本案發生之前就認識被告，並常常騎腳踏車去
      豐陽路的7-11找被告，因為被告說要介紹他的朋友給伊認
      識；伊於97年5 月31日當天去7-11跟被告見面後，一起騎
      腳踏車到中陽公園旁，被告拉著伊的手去廁所，被告就把
      伊的衣服、褲子、裡面的小褲褲脫掉，之後被告也把自己
      的衣服、褲子、裡面的褲子脫掉，然後伊與被告站著（Ａ
      女原誤稱被告把伊推到地上，惟於當庭更正其陳述），被
      告把他的生殖器插入伊的陰道，伊說不要，被告還是繼續
      將他的生殖器插入，不理伊，伊當時會害怕所以沒有用力
      的推他，被告除了將生殖器插入伊的陰道外，還有親伊的
      胸部、陰部，伊沒有幫被告親他的生殖器，被告也有將他
      的生殖器插入伊的肛門，被告插入伊陰道及肛門時很痛，
      被告當時有流出白白的東西；被告做完這些事情後，將伊
      的衣服穿上後就出去，伊沒有將此事告訴父母；第二天伊
      自己又去找被告，因為被告說要介紹他的朋友讓伊認識，
      伊想要認識他的朋友才去找他，97年6 月1 日也是晚上去
      豐陽路的7-11找被告，第二次被告從7-11帶伊去中陽路的
      公園那邊，還是帶伊去男廁做跟第一次一樣的事情，也是
      站著；伊從星期六、日、一、二、三每天都有去找被告，
      被告在上開五天都以同樣的方式做跟第一次一樣的事情；
      被告在第一次帶伊去公園廁所欺侮伊以後，伊的陰道沒有
      流血等語綦詳，核與證人Ａ女於警詢、偵查中之陳述若合
      符節，並有Ａ女書寫之紙條3 紙、警方前往中陽公園男廁
      蒐證之現場照片4 幀、現場圖1 紙附卷可參。
（三）此外，證人即為Ａ女看診之行政院衛生署豐原醫院黃元德
      醫師於本院審理中到庭具結證稱：「（本件卷附驗傷診斷
      書97年6 月5 日檢驗，是否你所做的檢驗？）是。」、「
      （你實際上作該次檢驗之情形，與驗傷診斷書之記載相較
      有無須補充者？）除了有部分的檢體是送到警察機關做檢
      驗之外，其他就身體外觀所見都跟我在驗傷診斷書上的記
      載一樣。」、「（現場你看到的被害人的身體上有無外傷
      ？）我看到的情形是被害人的身體沒有新的外傷，但是被
      害人的生殖器部分有舊的裂傷。」、「（就貴院事後對被
      害人做的生理檢查結果，能否看出被害人在檢驗前的三天
      內也有發生性行為？）醫院有採樣檢查，是採取被害人陰
      道的分泌物，該分泌物內有發現一種酸性磷酸成份，這
      種成份只有在男性的生殖器才有，而女性陰道內的成份是
      在1.8 以下，但是本件被害人檢驗的結果該成份達2.2 ，
      這代表被害人在檢驗前的幾天內她的陰道內曾有男性的精
      液殘留，至於詳細是幾天我無法判斷，這只能代表被害人
      在近期內有過性行為，我今日提出一份被害人的急診病歷
      摘要，病歷摘要內後附的檢驗報告單上記載『P.A.P 』此
      一項目就是指我方才所說的酸性磷酸成份檢驗，因為一
      般女性陰道內不會存有此種成份，而此項檢驗結果通常要
      在檢驗後的兩、三內會出來，而上開檢驗結果與被害人在
      檢驗當時有無來經不影響。」、「（提示內政部警政署刑
      事警察局鑑驗書，該檢驗結果稱被害人陰道棉棒以酸性磷
      酸酵素檢驗結果呈陰性反應等語，此檢驗方式與你方才所
      說的酸性磷酸是否相同？）相同，但是我們在檢驗時也
      沒有驗出有男性DNA 存在，但是這會涉及被害人在與男性
      性交時間距檢驗時的時間長短、男性有無使用保險套等因
      素影響。至於我們醫院的檢驗結果是用定量方式呈現，所
      以我們醫院是根據檢驗結果的數值來判斷被害人身體內所
      殘留的酸性磷酸成份高低，而且此種檢驗會隨著檢體保
      存的時間長短影響其檢驗結果，我們醫院是採集到檢體之
      後就立刻檢驗，結果應該是正確的，而內政部警政署刑事
      警察局的此項檢驗結果是用定性方式呈現，所以只會判斷
      其結果是陽性或陰性，而無任何檢驗數值可供判斷。也可
      以說不是沒驗到精子細胞就代表被害人沒有跟男性發生性
      行為，因為酸性磷酸是精子細胞內的一種化學物質，它
      會隨著時間慢慢的消失，而精子細胞是活的，精子細胞一
      死掉就驗不出來了，所以可以酸性磷酸的檢出作為輔助
      的判斷標準。」等語綦詳，並有證人黃元德所提Ａ女之急
      診病歷暨所附檢驗報告單1 份在卷可稽（見本院審理卷第
      161 至168 頁）。是依證人黃元德之證述及上開Ａ女陰道
      酸性磷酸之檢出結果，對照Ａ女之歷次證述可知，證人
      Ａ女於97年6 月5 日晚上7 時37分許前往豐原醫院就診時
      ，其陰道所採檢體嗣經檢出酸性磷酸成份達2.2 ，足可
      推論其於該次檢驗前數日內確有與男性從事過性行為之事
      實無疑。
（四）參以證人Ａ女迭於警詢、偵查中及本院審理中堅指被告有
      於上揭時地對之為性交之事實不移，而其於歷次陳述中，
      就被告與其結識之經過、每次乘機性交行為前其係與被告
      在豐陽路7- 11 超商前見面後，再與被告一起騎腳踏車前
      往中陽公園，由被告帶其進入該公園男廁內為性交行為之
      過程、性交之方式、其書寫紙條3 紙交付被告之目的係因
      被告要介紹3 名男子給其認識等節，均能清楚陳述，前後
      證述亦均相符，並無明顯矛盾違情之處。是以，證人Α女
      在經檢察官以一問一答方式，且無其他非其所親歷之事予
      以混合詰問時，證人Α女尚可就檢察官詰問之案情逐一答
      覆，衡情，倘非確蒙其害，實無法就其被害經過之重要情
      節為上開明確詳盡之陳述。況證人Ａ女於本院審理中業已
      陳述其瞭解檢察官、辯護人所問「欺侮」二字係指被告將
      生殖器插入伊的陰道，其說不要，當時會害怕所以沒有用
      力地推他等語在卷，顯見證人Ａ女雖為中度智障人士，然
      其對於上開遭被告乘機性交之情節顯有明確記憶，僅因其
      本身心智缺陷之故，致不能抗拒而遭被告對之乘機性交得
      逞，顯見證人Ａ女所為證述，應與事實相符，足堪採信。
      至證人Ａ女於警詢中證稱被告係於97年5 月31日、97年6
      月1 日、2 日、4 日對其為乘機性交犯行共4 次等語在卷
      （見警卷所附Ａ女之97年6 月6 日警詢筆錄），嗣於偵查
      中及本院審理中又證稱被告係於97年5 月31日至同年6 月
      4 日對其為乘機性交犯行共5 次等語（見98年度偵字第
      6979號卷第6 至7 頁、本院審理卷第140 頁背面至第141
      頁），堪認證人Ａ女對於「被告對其乘機性交之次數、日
      期」此節之證述前後存有歧異，非無瑕疵可指，惟本院審
      酌證人Ａ女於97年6 月6 日製作警詢筆錄時，距離案發時
      間甚近，而其於警詢中除證述被告係於97年5 月31日、97
      年6 月1 日、2 日、4 日共4 次將其帶至中陽公園男廁內
      乘機性交外，斯時亦明確證述被告對其為性交行為之方式
      ，顯見證人Ａ女於警詢中業就案發前後過程為上開證述在
      卷，是其於警詢、偵查中及本院審理中就被告所犯乘機性
      交犯行之指訴，應值採信，非謂Ａ女於偵查中及本院審理
      中就「被告對其乘機性交之次數、日期」此節，與其先前
      於偵查警詢中就此部分所為證述不一，即可逕認證人Ａ女
      之全部指訴均不足採。基此，本院審酌證人Ａ女之歷次證
      述、醫師黃元德之上開證述、卷附Ａ女之疑似性侵害案件
      驗傷診斷書、Ａ女之豐原醫院急診病歷暨檢驗報告單、現
      場照片、現場圖、Ａ女書寫交付被告之紙條等卷證後，認
      為被告確實明知Ａ女為中度智能障礙之人，竟仍於97年5
      月31日、同年6 月1 日、2 日、4 日等日晚上，在上開中
      陽公園男廁內，以其性器插入Ａ女陰道內性交得逞共4 次
      之行為無訛，被告所辯：並未對Ａ女乘機性交云云，不足
      採信。惟本院認為證人Ａ女於偵查中及本院審理中所陳被
      告於「97年6 月3 日晚上」也有在中陽公園男廁內對之乘
      機性交1 次乙節，既與其於警詢中之陳述有異，且明顯對
      被告不利，基於「罪證有疑，利於被告」之證據法則要求
      ，爰就此部分不予採信，而為被告有利之認定。至公訴意
      旨僅謂被告自「97年5 月31日起至同年6 月4 日止」、「
      多次利用Ａ女不知抗拒」而為本案乘機性交犯行既遂，並
      未明確指出被告對Ａ女犯罪之時間及次數，然經本院調查
      證據結果，業可確認被告於公訴意旨所指上揭期間內，係
      分別於97年5 月31日、同年6 月1 日、2 日、4 日等日晚
      上，對Ａ女犯乘機性交罪各1 次甚明，爰據此補充公訴意
      旨所認犯罪時間之詳細內容，併此敘明。
（五）又被告辯稱：是Ａ女自己拿紙條給其，其才第一次看到Ａ
      女，不知道Ａ女為何拿紙條給其，當時乙○○有看到，乙○○說可能有問題叫其留著紙條給法官看云云。然查，證
      人Ａ女堅稱與被告互有認識，因被告表示要介紹3 名在其
      住處附近作木工之人給伊認識，其才寫下3 張紙條要被告
      轉交給該3 人等語明確，對照其所寫3 張紙條亦各書寫Ａ
      女之姓名、電話或地址等資料及可否跟你做朋友等意旨之
      內容，顯然係要分別交付3 人收執之用，堪認證人Ａ女所
      陳上開被告表示要介紹朋友給其認識，其因而書寫紙條乙
      節，尚非無稽，且被告本身從事垃圾撿拾資源回收工作，
      每日經手紙張不計其數，倘無特殊緣由，又何須刻意保留
      陌生女子隨意書寫之上開紙條。此外，證人Ａ女於本院審
      理中亦明確證稱：伊在7-11那邊有看過被告的乾妹妹，被
      告的乾妹妹有聽到伊跟被告講的話，但伊在公園內沒看過
      被告的乾妹妹，她沒有看到伊跟被告騎車去公園，她先走
      了；伊每次被拉去公園的男廁時，當時公園沒有其他人等
      語在卷，固可佐證被告所稱「乾妹妹乙○○」有在上揭
      7-11 便 利商店外看到Ａ女乙事，並非虛妄。惟依證人Ａ
      女證述可知，乙○○既未親見被告與Ａ女一同騎腳踏車前
      往中陽公園之過程，則乙○○對於被告有無與Ａ女為性交
      乙事，自無可能知悉，至證人乙○○於偵查中所寫書信1
      份，內容亦僅敘及其與先生看到Ａ女寫紙條後交給被告之
      過程，是以，該乙○○所寫書信自無從作為對於被告之有
      利依據。被告上開所辯，不足採信。
（六）再者，證人Ａ女於97年6 月5 日前行政院衛生署豐原醫院
      驗傷採證，此有證人Ａ女之行政院衛生署豐原醫院受理疑
      似性侵害事件驗傷診斷書1 紙附卷可稽。雖上開驗傷診斷
      書檢查結果欄就「陰道」之檢查結果係記載「無新外傷，
      處女膜為陳舊裂傷、肛門、菜花、其他部位無外傷」等語
      ，及內政部警政署刑事警察局根據Ａ女之外陰部梳取物、
      陰道棉棒、陰道抹騙、肛門棉棒、肛門抹片、口腔棉棒、
      口腔抹片、指甲、唾液檢體等微物跡證進行鑑驗後，其鑑
      驗結果係：被害人陰道棉棒以酸性磷酸酵素法檢測結果，
      呈陰性反應，以顯微鏡檢未發現精子細胞，經抽取DNA 檢
      測，人類男性Y 染色體DNA 定量結果，未檢出DNA 量；陰
      道抹片以顯微鏡檢未發現精子細胞；肛門棉棒以酸性磷酸
      酵素法檢測結果呈陰性反應；肛門抹片以顯微鏡檢未發現
      精子細胞；被害人之左右指甲經抽取DNA 檢測，人類男性
      Y 染色體DNA 定量結果未檢出DNA 量。鑑驗結論係本案證
      物未檢出足資比對結果，無法比對」等語，嗣經本院函詢
      豐原醫院關於Ａ女之處女膜陳舊裂傷係何時造成，可否判
      斷是否為驗傷前一週內所造成等問題，而經該院函覆稱：
      （一）處女膜於3 、5 點方向為陳舊性裂傷，何時造成並
      無法確定，僅能證明該員曾有性行為之經驗；（二）又該
      員並未發現有相關瘀傷或新撕裂傷之現象，因此該舊裂傷
      是在驗傷前一週內所發生的機會應為不可能。」等語，此
      有上開內政部警政署刑事警察局鑑驗書及行政院衛生署豐
      原醫院98年8 月13日豐醫歷字第0980007651號函各1 份附
      卷可稽，上開事證對於被告似非不利。惟查：
    1.證人黃元德醫師業於本院審理中具結證稱：「（本件卷附
      驗傷診斷書97年6 月5 日檢驗，是否你所做的檢驗？）是
      。」、「（你實際上作該次檢驗之情形，與驗傷診斷書之
      記載相較有無須補充者？）除了有部分的檢體是送到警察
      機關做檢驗之外，其他就身體外觀所見都跟我在驗傷診斷
      書上的記載一樣。」、「（現場你看到的被害人的身體上
      有無外傷？）我看到的情形是被害人的身體沒有新的外傷
      ，但是被害人的生殖器部分有舊的裂傷。」、「（你所指
      的新的外傷、舊的裂傷等名詞，如何區分？）如果是三天
      以內所受的傷害包括擦傷等都算是新傷，因為新的傷口一
      般都有瘀血或出血的情形，生殖器內若有新傷也會有瘀血
      或出血，而我看到的本件被害人的生殖器並無瘀血或出血
      情形，所以才判斷為舊的裂傷。」、「（你說的舊的裂傷
      成因至少是在醫生診斷的三天之前嗎？）是的，因為我們
      一般在做生殖器的診斷時，都會針對處女膜有無裂傷做診
      斷，倘若我們檢驗時發現生殖器內沒有我所謂的新傷而有
      存在舊的裂傷時，可以判斷至少在三天到一個禮拜以前曾
      經有過性行為而造成該舊的裂傷，但不代表該被害人在三
      天內沒有過任何性行為。我們依慣例都會在驗傷診斷書內
      記載我們看到的生殖器處女膜有無裂傷情形。」、「（本
      院向豐原醫院函查後，貴院的回復結果你有無看過？）這
      個函文是由病歷室所回復的，當時應該有會過我，但是寫
      出來的文字表達上有點問題，我當時應該是強調被害人不
      是處女，在我的該次檢驗時有舊裂傷，而沒有新傷，至於
      函文的說明二（二）的文意可能會引起誤會，該舊裂傷只
      能證明被害人處女膜在我們檢驗的三天之前就已經破裂了
      ，但不代表被害人在我們檢驗前的那三天內沒有過任何性
      行為，因為性行為不一定會造成新裂傷。」、「（提示內
      政部警政署刑事警察局鑑驗書，該檢驗結果稱被害人陰道
      棉棒以酸性磷酸酵素檢驗結果呈陰性反應等語，此檢驗方
      式與你方才所說的酸性磷酸是否相同？）相同，但是我
      們在檢驗時也沒有驗出有男性DNA 存在，但是這會涉及被
      害人在與男性性交時間距檢驗時的時間長短、男性有無使
      用保險套等因素影響。至於我們醫院的檢驗結果是用定量
      方式呈現，所以我們醫院是根據檢驗結果的數值來判斷被
      害人身體內所殘留的酸性磷酸成份高低，而且此種檢驗
      會隨著檢體保存的時間長短影響其檢驗結果，我們醫院是
      採集到檢體之後就立刻檢驗，結果應該是正確的，而內政
      部警政署刑事警察局的此項檢驗結果是用定性方式呈現，
      所以只會判斷其結果是陽性或陰性，而無任何檢驗數值可
      供判斷。也可以說不是沒驗到精子細胞就代表被害人沒有
      跟男性發生性行為，因為酸性磷酸是精子細胞內的一種
      化學物質，它會隨著時間慢慢的消失，而精子細胞是活的
      ，精子細胞一死掉就驗不出來了，所以可以酸性磷酸的
      檢出作為輔助的判斷標準。」等語綦詳，並有上開Ａ女之
      急診病歷暨所附檢驗報告單在卷可參。是依證人黃元德所
      述可知，上開豐原醫院函「說明二（二）」所載文句，即
      不可採，上開豐原醫院函自無從作為對被告有利之認定依
      據。
    2.此外，依證人黃元德之上開證述可知，內政部警政署刑事
      警察局進行上開鑑驗所使用之微物跡證，係經證人黃元德
      對Ａ女看診後，再由醫院採集Ａ女之檢體，除由該院進行
      Ａ女陰道內之酸性磷酸成份檢驗外，並將上開檢體送交
      內政部警政署刑事警察局另為鑑定，除醫院與內政部警政
      署刑事警察局採取之檢驗方式係採定量或定性分析而有不
      同之外，Ａ女陰道內之酸性磷酸成份及Ａ女體內有男性
      精子細胞存留之檢驗，亦會因檢體保存方式、保存期間不
      同而有所差異，是以，雖依內政部警政署刑事警察局之上
      開鑑驗結果，檢出Ａ女陰道內酸性磷酸酵素（即酸性磷酸
      成份）呈陰性反應，且未能檢出人類男性Y 染色體DNA
      量及精子細胞，致無法檢出足資比對之結果。然因Ａ女於
      97年6 月5 日晚上7 時37分前往豐原醫院就診時，其陰道
      內確可檢出之酸性磷酸成份達2.2 ，足可推論其於檢驗
      前數日內有與男性從事過性行為之事實，且經本院核諸證
      人Ａ女之證述、證人黃元德之證述、Ａ女之豐原醫院急診
      病歷暨檢驗報告單、Ａ女交付被告之紙條等證據，對照被
      告所為辯解後，認為證人Ａ女之證述應屬真實可採，業如
      前述，自不得僅執上揭內政部警政署刑事警察局鑑驗書之
      鑑驗結果，作為對於被告有利之認定依據，併此敘明。
（七）被告及指定辯護人雖欲傳喚證人戊○○、乙○○到庭作證
      ，惟經本院依據被告所陳該2 人之住址「臺中縣豐原市○○○村○○路217 號」，依法傳拘未果，且經警查訪上址
      得知該處業由案外人劉榮成開設「南陽九九賣場」長達5
      年，期間皆不認識上開證人2 人，該人亦從未居住在該處
      ，亦無渠等之聯絡方式等情在卷，此有拘提報告書2 份、
      上開賣場名片影本及賣場現貌之照片7 幀在卷可參，由此
      可見被告迭次陳報戊○○、乙○○之住所均非真實，被告
      復於99年3 月16日審判期日自承：其只在戊○○、乙○○
      那邊住一陣子就被趕走了，不知道他們在哪裡，要等其離
      開看守所後再去問別人看能否找到證人2 人等語在卷，又
      乏上開證人2 人之真實年籍資料為憑，是以，本院自無從
      對上開證人2 人再為傳喚。況證人乙○○縱有見聞Ａ女拿
      紙條給被告之情事，然因證人Ａ女已明確證稱其於上揭時
      地經被告經被告帶至中陽公園男廁內為性行為之事，乙○○先走而未看見，亦無其他人在公園內等語明確，業如前
      述，由此可徵證人乙○○、戊○○對於被告有無對證人Ａ
      女犯本案乘機性交罪乙節，實無親自見聞之情形，而無從
      作為對於被告有利之認定依據，是以，本院認為無再予傳
      喚證人戊○○、乙○○到庭調查之必要，附此敘明。
（八）至指定辯護人雖以證人Ａ女自陳被告在97年5 月31日對其
      為性行為之前，不曾有別人對其做過相同的事，倘若被告
      確有在97年5 月31日至97年6 月4 日間對Ａ女為性行為，
      且每天都有發生一次，Ａ女之處女膜應有未癒合的新傷，
      然而Ａ女於97年6 月5 日之檢驗結果為處女膜有陳舊性裂
      傷，由此可知Ａ女實不可能於97年5 月31日至97年6 月4
      日間與被告發生性行為，故Ａ女所言不可採信等語，茲為
      被告辯護。然依證人黃元德醫師於本院審理中具結所證：
      「（有無可能處女膜會非因性交行為而造成裂傷？）有可
      能，例如是自行將異物放入也有可能造成裂傷。」、「（
      其他外力造成的裂傷與性交造成的裂傷其傷口有無不同？
      ）一般而言性交所造成的處女膜裂傷會比較靠近下方或側
      面，但有可能因為性交者的姿勢不同而產生變化，另外外
      力所造成的傷口也要視其原因不同造成的裂傷方向也會有
      所差異，並沒有一個固定的準則。」、「（本件被害人是
      從5 月31日至6 月4 日每天都有被性侵害，有無可能被害
      人在那五天內所做的性行為都不會造成裂傷？）有可能，
      因為被害人在5 月31日之前就已存在舊的裂傷，而新的性
      行為並沒有造成新裂傷。」、「（依你所述要判斷被害人
      在檢驗前的幾日內有無跟男性發生性行為的方式，是依酸
      性磷酸的成份檢驗來判斷嗎？）是。」、「（根據被害
      人說她在5 月31日、6 月1 、2 、3 、4 日等日都有被性
      侵，而被害人是6 月5 日去檢驗，是否代表被害人在那五
      天的被性侵行為不會有新傷嗎？）根據被害人的病歷看起
      來被害人在檢驗前的五天以前，她的處女膜就已經有破裂
      ，代表至少在5 月31日以前她處女膜就已經破裂，但5 月
      31日以後的性行為不一定會造成裂傷。倘若5 月31日的性
      行為是第一次的性行為，而在其後的每一天又都有性行為
      的話，就會讓她第一次的性行為造成的裂傷無法癒合，假
      如有這個情形，我在檢驗時應該會看得出來，但是本件被
      害人經我檢驗時，並沒有出現這種裂傷未癒合的情形。」
      、「（根據被害人說被告把她拉去公園的男廁，用站姿從
      被害人的身後進行性行為，此種性交姿勢所造成的處女膜
      裂傷方向是否會不一樣？）是有可能，但在本件沒有發生
      題意所指的情形，因為被害人的處女膜裂傷是舊傷。」等
      語可知，證人Ａ女於97年6 月5 日經醫生檢查時，雖僅有
      「處女膜陳舊性裂傷」之情，惟因處女膜受有裂傷之原因
      非僅有性交一端，而證人Ａ女於本案發生之前有無性交經
      驗又係其隱私，倘其於本院審理中就此部分有所隱諱，而
      回答在97年5 月31日之前未曾有過性經驗等語，亦非不可
      能，加以證人Ａ女於97年5 月31日、6 月1 、2 、4 日等
      日與被告為性交時，並無遭受強暴行為之事證存在，則渠
      等所為各次性交行為，非必然會造成Ａ女之處女膜受有裂
      傷，本院自不得僅以證人Ａ女之處女膜於97年5 月31日、
      6 月1 、2 、4 日等日並無新傷此一結果，推論出證人Ａ
      女上開證述必屬虛妄搆人入罪之詞。況本院向豐原醫院查
      詢所得之函覆結果，業經證人黃元德證稱該函覆內容有誤
      等語明確，是以，上開豐原醫院函自亦無從為有利於被告
      之認定，附此敘明。
（九）綜上所述，足認被告前揭所辯，無非事後脫飾卸責之詞，
      不足採信，本件被告係利用Ａ女心智缺陷不知抗拒而為性
      交得逞4 次之犯行，至臻明確，其犯行堪予認定，應依法
      論科。
二、核被告丁○○所為，係犯刑法第225 條第1 項之對於女子利
    用其心智缺陷，不能抗拒而為性交罪。被告上開所為4 次犯
    行，犯罪各別，行為互殊，顯係基於個別犯意為之，應予分
    論併罰，公訴意旨認為被告所為多次乘機性交行為係接續犯
    云云，尚有誤會，本院不予採認。爰審酌被告為逞私慾，竟
    利用Ａ女心智缺陷，不知抗拒乘機對Ａ女為性交得逞4 次，
    其手段雖為平和，惟不尊重Ａ女性自主之權利，造成Ａ女身
    心受創，暨斟酌被告之品行、素行、生活狀況係以從事資源
    回收撿拾垃圾維生，及其犯罪後之態度等一切情狀，量處如
    主文所示之刑，並定其應執行之刑，以資懲儆。至蒞庭執行
    職務之檢察官雖認被告所為恐係涉犯刑法第222 條第1 項第
    3 款之加重強制性交罪嫌等語，惟經本院依上開證據調查結
    果認為被告所為僅係利用Ａ女心智缺陷而不能抗拒此點，對
    Ａ女為性交得逞4 次，業如前述，至Ａ女所稱：被告把伊推
    到地上，把他的生殖器插入伊的陰道，伊跟他說不要，他還
    是繼續將他的生殖器插入不理伊，伊當時會害怕所以沒有用
    力的推他等語，雖陳明被告第一次對其性交非其所願之意，
    惟因證人Ａ女並未證述被告斯時有何對其施加何種強制力致
    其無法抗拒或有與強暴脅迫手段相類之違反其意願行為存在
    ，加以證人自陳其於第一次遭被告乘機性交後，再於翌日起
    先後3 次因欲結識被告介紹之朋友而主動去找被告，復令被
    告有對其乘機性交之機會，且每次均係被告與證人Ａ女自豐
    陽7-11超商前，各騎乘1 台腳踏車前往中陽公園旁停放後，
    再由被告帶Ａ女進入該公園男廁內之方式為性交，由此可見
    證人Ａ女於上開時地各次遭被告性交時，並無任何遭受強暴
    、脅迫或違反其意願之相類情形對待灼明，是被告所為，尚
    與刑法第222 條第1 項第3 款規定之構成要件有間，檢察官
    就此所指，尚有誤會，本院不予採酌。惟因檢察官就此部分
    並無變更原起訴法條（即刑法第225 條第1 項）之意，爰併
    此說明。
據上論斷，應依刑事訴訟法第299 條第1 項前段，刑法第225 條
第1 項、第51條第5 款，判決如主文。
本案經檢察官張容姍到庭執行職務
中    華    民    國    99    年    3     月    30    日
                  刑事第十八庭  審判長法  官   高文崇
                                      法  官   張清洲
                                      法  官   胡芷瑜

以上正本證明與原本無異。
如不服本判決，應於收受送達後10日內向本院提出上訴書狀，並
應敘述具體理由；其未敘述上訴理由者，應於上訴期間屆滿後20
日內向本院補提理由書（均須按他造當事人之人數附繕本）「切
勿逕送上級法院」。
                                      書記官    沈慧玲
中    華    民    國    99    年    3     月    30    日

附錄論罪科刑法條全文：
中華民國刑法第225條第1項
對於男女利用其精神、身體障礙、心智缺陷或其他相類之情形，
不能或不知抗拒而為性交者，處3年以上10年以下有期徒刑。

司法院資訊處製作；財團法人民間司法改革基金會備份。
